臺灣嘉義地方法院刑事判決
109年度金訴字第219號
公  訴  人  臺灣嘉義地方檢察署檢察官
被      告  何宇閎




上列被告因違反洗錢防制法等案件，經檢察官提起公訴（109年
度偵字第9262號）及移送併辦（110年度偵字第836號），本院判
決如下：
    主  文
何宇閎幫助犯洗錢防制法第十四條第一項之洗錢罪，處有期徒刑
肆月，併科罰金新臺幣貳萬元，罰金如易服勞役，以新臺幣壹仟
元折算壹日。未扣案之犯罪所得新臺幣貳仟元沒收，於全部或一
部不能沒收或不宜執行沒收時，追徵其價額。
    犯 罪 事 實
一、何宇閎能預見將金融機構帳戶提供他人使用，該帳戶資料會
    遭犯罪集團持以作為收受、提領犯罪贓款之人頭帳戶使用，
    他人提領其內款項後會產生遮斷金流之效果，將使偵查機關
    難以循線追查犯罪行為人，並因此掩飾犯罪所得財物之去向
    ，竟為抵償地下錢莊之利息，基於幫助恐嚇取財及幫助洗錢
    之不確定故意，於民國109年9月6日前某日，在嘉義市文化
    路某處，將其所有第一商業銀行嘉義分行帳號為0000000000
    0號帳戶(下稱第一商銀帳戶)之存摺、金融卡及密碼，提供
    予真實年籍姓名不詳自稱「劉先生」之地下錢莊之人，用以
    折抵1期借款利息新臺幣（下同）2,000元。嗣該帳戶存摺、
    提款卡（含密碼）經輾轉提供予某擄鴿勒贖犯罪集團，該集
    團即共同基於意圖為自己不法之所有所有之恐嚇取財、洗錢
    犯意聯絡，由該集團成員在不詳處所竊取莊國典、魏昭全、
    陸瑞恩所有之賽鴿後，於附表所示遭恐嚇取財之時間，撥打
    電話給莊國典、魏昭全、陸瑞恩，向渠等恫稱：鴿子遭擄走
    ，要以贖金贖回等語，致莊國典、魏昭全、陸瑞恩心生畏懼
    ，遂依該集團成員之指示，於附表所示之匯款時間，匯款附
    表所示之金額至何宇閎上開帳戶。
二、案經魏昭全訴由嘉義縣警察局民雄分局與臺南市政府警察局
    第六分局報告臺灣嘉義地方檢察署檢察官偵查起訴及移送併
    辦。
    理  由
一、證據能力部分：
    本判決所引用下列各項證據方法之證據能力，於本院準備程
    序時被告何宇閎表示同意（本院卷第51-52頁），且檢察官
    及被告於審理中調查證據時，知有刑事訴訟法第159條第1項
    不得為證據之情形，亦未於言詞辯論終結前聲明異議，且本
    院審酌該等證據作成之客觀情況均無不當，並無不宜作為證
    據之情事，依刑事訴訟法第159條之5之規定，認應具有證據
    能力。
二、認定犯罪事實所憑之證據及理由：
    訊據被告固坦承將第一商銀帳戶存摺、提款卡及密碼交付予
    真實年籍姓名不詳自稱「劉先生」之地下錢莊之人(下稱「
    劉先生」)，用以折抵1期借款利息2,000元之事實，惟矢口
    否認有何幫助恐嚇取財及幫助洗錢犯行，並辯稱：伊不知道
    「劉先生」會把帳戶拿去做壞事等語。經查：
  ㈠被告於上開時間、地點交付其第一商銀帳戶資料給地下錢莊
    的「劉先生」，用以折抵1期借款利息2,000元，嗣擄鴿勒贖
    集團成員於附表所示之時間，分別撥打電話給附表所示之被
    害人莊國典、魏昭全、陸瑞恩，並向其等恫稱：鴿子遭擄走
    ，要以贖金贖回等語，致莊國典、魏昭全、陸瑞恩心生畏懼
    ，遂依該集團成員之指示，於附表所示之匯款時間，匯款附
    表所示之金額至被告第一商銀帳戶等事實，業據被告所不爭
    執（本院卷第54頁），復經證人即被害人莊國典、陸瑞恩及
    告訴人魏昭全於警詢中之指訴情節相符（莊國典部分見臺南
    市政府警察局警卷第1-2頁；陸瑞恩部分見嘉義地檢109偵92
    62卷〈下稱偵卷〉第37-39頁；魏昭全部分見偵卷第32-33頁）
    ，並有第一商業銀行嘉義分行109年11月20日一嘉義字第266
    號函檢附被告所開立之00000000000號帳戶開戶基本資料、
    各類存款開戶暨往來業務申請書、留存身分證影本及存摺存
    款客戶歷史交易明細表各1份（民雄分局警卷第15-23頁）、
    被害人莊國典提出之郵政自動櫃員機交易明細表1紙(臺南市
    政府警察局警卷第3頁)、告訴人魏昭全提出之台新銀行ATM
    交易明細表1紙(偵卷第32頁)及被害人陸瑞恩提出之橋頭區
    農會ATM交易明細表1紙(偵卷第45頁)在卷可稽，此部分之事
    實，首堪認定。
  ㈡被告固以前詞置辯，惟查：
  ⒈按刑法上之故意，分為直接故意（確定故意）與間接故意（
    不確定故意），「行為人對於構成犯罪之事實，明知並有意
    使其發生者」為直接故意；「行為人對於構成犯罪之事實，
    預見其發生而其發生並不違背其本意者」為間接故意，此刑
    法第13條第1項、第2項定有明文。而幫助犯之成立，以行為
    人主觀上認識或能預見被幫助者，欲從事犯罪或係正在從事
    犯罪，而其行為足以幫助他人實現構成要件者，即具有幫助
    故意，並不以行為人確知被幫助者，係犯何罪名為必要。又
    金融存款帳戶攸關存戶個人財產權益之保障，屬個人理財之
    工具，其專屬性、私密性甚高，並非一般自由流通使用之物
    ，除非與本人有高度之信賴關係，一般人皆不致輕易提供他
    人使用，縱有交付個人帳戶予他人使用之特殊情形，亦必深
    入瞭解對方之可靠性及用途始行提供。況近來提供帳戶之幫
    助詐欺、恐嚇取財等犯罪案件甚為猖獗，為媒體廣泛報導，
    並經政府機關大力宣導，依一般人之社會生活經驗，苟不以
    自己名義申請開戶，卻向不特定人蒐集他人之帳戶供己使用
    ，其目的極可能利用該帳戶供作非法之用，此當為具一般智
    識及生活經驗之人，所得以認識。
  ⒉本件被告雖辯稱伊將第一商銀帳戶存摺、提款卡及密碼交付
    自稱「劉先生」之地下錢莊之人，用以折抵1期借款利息2,0
    00元，但伊不知道「劉先生」會把帳戶拿去做壞事云云。然
    以被告案發時為年滿31歲之成年人，自述學歷國中畢業，國
    中畢業後已工作十幾年，並曾從事水土、人力仲介及板模等
    工作（見本院卷第95頁），可見被告為具有一般智識及生活
    經驗之人。復參之被告於本院審理時自承其知道金融機構帳
    戶資料係供個人使用之重要理財及交易工具，關係個人財產
    及信用，要妥善保管，不可以隨便提供給他人使用或借他人
    使用，否則極可能遭他人作為不法用途使用，也知道交付帳
    戶給來歷不明的人使用，可能將導致不法集團用來製造金流
    斷點，作為逃避檢警查緝或隱匿不法所得；另對於擄鴿勒贖
    之行徑有所知悉（見本院卷第91-92、96頁），足見被告對
    於蒐集他人之帳戶供己使用，其目的極可能利用該帳戶供擄
    鴿勒贖集團作為恐嚇取財得款及非法洗錢之用，應有預見。
    再佐以被告亦供稱不知道「劉先生」的真實姓名，跟其不熟
    ，與其見面2次，已忘記其外表，也沒有「劉先生」的聯絡
    方式（見本院卷第93頁），顯見被告對於交付本案帳戶之對
    象即「劉先生」，不僅無法掌握其生活背景，甚且連真實姓
    名亦無法確定，實難認被告與「劉先生」間有何特殊信賴關
    係，而得以確信「劉先生」不致於將本案帳戶作不法使用或
    再輾轉交付於犯罪集團。因此，被告將其第一商銀帳戶資料
    交付「劉先生」，已顯現其對於可能因此淪為財產犯罪使用
    之結果，於主觀上有預見且容任其發生之心態。
  ⒊另查刑法第346條第1項之恐嚇取財罪（最輕本刑為6月以上）
    屬洗錢防制法第3條第1款明定之洗錢行為前置犯罪（即同法
    第2條所稱之特定犯罪），被告提供第一商銀帳戶之存摺、
    提款卡及密碼給他人後，上開帳戶之實際控制權即由取得提
    款卡及密碼之人享有，被告非但不能控制匯（存）入金錢至
    其帳戶之對象、金錢來源，匯（存）入金錢將遭何人提領、
    去向何處，被告更已無從置喙，則依本案恐嚇取財手法觀之
    ，被害人莊國典、陸瑞恩及告訴人魏昭全均依本案擄鴿勒贖
    集團成員指示將金錢匯入被告所提供之本件第一商銀帳戶內
    ，旋遭該集團成員提領，去向不明，可見被告提供之本件第
    一商銀帳戶，除係本案擄鴿勒贖集團遂行恐嚇取財行為之犯
    罪手段外，亦因被告提供上開帳戶與本案擄鴿勒贖集團使用
    之結果，同時亦使偵查機關難以循線追查犯罪行為人並掩飾
    了本案恐嚇取財犯罪所得之去向，本院基於同前所敘理由，
    認被告提供其第一商銀帳戶存摺、金融卡及密碼給他人使用
    時，應可預見擄鴿集團集團成員可能利用該帳戶使恐嚇取財
    之犯罪所得款項得以匯入，併藉由使用金融卡及密碼任意提
    領而達到使偵查機關難以循線追查犯罪行為人並掩飾恐嚇取
    財之犯罪所得去向之目的，是被告同有幫助洗錢不確定故意
    ，堪以認定。
  ㈢綜上所述，本件事證明確，被告上開幫助詐欺取財及幫助洗
    錢犯行，均堪認定，應依法論科。
三、論罪科刑：
  ㈠核被告所為，係犯刑法第30條第1項前段、第346條第1項之幫
    助恐嚇取財罪及刑法第30條第1項前段、洗錢防制法第14條
    第1項之幫助洗錢罪。起訴意旨認被告提供上開帳戶資料所
    為係犯洗錢防制法第14條第1項洗錢罪，然被告僅提供上開
    帳戶資料給他人，並無證據證明被告有參與後續之提款行為
    ，其所為顯非洗錢防制法第2條第2款所指洗錢行為，無從成
    立洗錢防制法第14條第1項洗錢罪之直接正犯，起訴意旨容
    有誤會，惟正犯與幫助犯、既遂犯與未遂犯，其基本犯罪事
    實並無不同，僅犯罪之態樣或結果有所不同，尚不生變更起
    訴法條問題，自無庸變更起訴法條。
  ㈡被告以一提供其第一商銀帳戶之存摺、提款卡及密碼之行為
    ，僅有一幫助行為，助成擄鴿恐嚇集團正犯對附表所示各被
    害人恐嚇取財及幫助洗錢，係以一行為而觸犯數罪名，為想
    像競合犯，應依刑法第55條前段規定，從一重論以幫助洗錢
    罪。
　㈢又被告以幫助之意思，參與構成要件以外之行為，為幫助犯
    ，依刑法第30條第2項規定，應按正犯之刑減輕之。
  ㈣另臺灣嘉義地方檢察署檢察官110年度偵字第836號移送併辦
    之犯罪事實，及被告所為幫助一般洗錢犯行，均與已提起公
    訴之附表編號2、3所示之犯罪事實相同，自為起訴效力所及
    ，應併予審理。
  ㈤爰以行為人之責任為基礎，審酌被告交付上開金融帳戶資料
    給他人使用，助長財產犯罪之風氣，造成無辜民眾受有金錢
    損失，且亦因被告之行為，掩飾了犯罪所得之去向，復致使
    執法人員難以追查正犯之真實身分，兼衡本案遭擄鴿勒贖集
    團恐嚇取財之人數及數額、被告否認犯行且迄今未與附表所
    示之被害人達成和解並賠償其等損失之犯後態度，暨考量被
    告自陳其國中畢業之學歷、未婚、與母親同住、目前從事土
    水工作、日薪約1,300元、本身無重大疾病、工作所得均交
    由母親之家庭生活狀況（見本院卷第98頁）等一切情狀，量
    處如主文所示之刑，並諭知罰金易服勞役之折算標準。
四、沒收部分：
  ㈠被告提供自己所有之第一商銀帳戶供他人使用而獲得2,000元
    抵償利息之利益，此觀被告歷次供述甚明，為被告之犯罪所
    得無訛，應依刑法第38條之1第1項、第3項規定宣告沒收，
    並於全部或一部不能沒收或不宜執行沒收時，追徵其價額。
  ㈡洗錢防制法第18條第1項固規定「犯第14條之罪，其所移轉、
    變更、掩飾、隱匿、收受、取得、持有、使用之財物或財產
    上利益，沒收之；犯第15條之罪，其所收受、持有、使用之
    財物或財產上利益，亦同。」惟被告非實際上提款之人，無
    掩飾隱匿詐欺贓款之犯行，非洗錢防制法第14條第1項之正
    犯，自無上開條文適用，附此敘明。
據上論斷，應依刑事訴訟法第299條第1項前段，洗錢防制法第14
條第1項，刑法第11條前段、第30條第1項前段、第2項、第346條
第1項、第55條、第42條第3項前段、刑法第38條之1第1項、第3
項，刑法施行法第1條之1第1項，判決如主文。
本案經檢察官吳明駿提起公訴及檢察官郭志明移送併辦，檢察官
林俊良到庭執行職務。
中　　華　　民　　國　　110 　年　　4 　　月　　22　　日
                  刑事第二庭    審判長法　官　林正雄
　　　　　　　　　                    法  官  黃美綾
　　　　　　　　　                    法  官  周欣怡
以上正本證明與原本無異。
如不服本判決應於收受判決後20日內向本院提出上訴書狀，並應
敘述具體理由；其未敘述上訴理由者，應於上訴期間屆滿後20日
內向本院補提理由書（均須按他造當事人之人數附繕本）「切勿
逕送上級法院」。告訴人或被害人如對於本判決不服者，應具備
理由請求檢察官上訴，其上訴期間之計算係以檢察官收受判決正
本之日期為準。
中　　華　　民　　國　　110 　年　　4 　　月　　22　　日
                         
　　　　　　　　　　　　　　          書記官　賴心瑜
附錄論罪科刑法條：
洗錢防制法第14條
有第二條各款所列洗錢行為者，處7年以下有期徒刑，併科新臺
幣5百萬元以下罰金。
前項之未遂犯罰之。
前二項情形，不得科以超過其特定犯罪所定最重本刑之刑。
中華民國刑法第30條
幫助他人實行犯罪行為者，為幫助犯。雖他人不知幫助之情者，
亦同。
幫助犯之處罰，得按正犯之刑減輕之。
中華民國刑法第346條
意圖為自己或第三人不法之所有，以恐嚇使人將本人或第三人之
物交付者，處6月以上5年以下有期徒刑，得併科3萬元以下罰金
。
以前項方法得財產上不法之利益或使第三人得之者，亦同。
前二項之未遂犯罰之。 　　

附表：
編號 被害人  遭恐嚇取財之時間        匯款時間        匯款金額  (新臺幣)  備 註 1           莊國典         109年9月6日下午4時許             109年9月6日下午5時37分許        1萬5,086元 未提告 訴 2           魏昭全         109年9月6日晚間7時38分許           109年9月6日晚間8時4分許          5,000元 提出告 訴 3           陸瑞恩         109年9月6日晚間8時41分許           109年9月7日晚間7時23分許       6,000元                 未提告 訴